---
title: "Estatística Descritiva"
author: "Prof. Leticia Raposo"
date: "2019.2"
output:
   pdf_document:
    toc: true
    toc_depth: 2
    number_sections: true

---

```{r setup, include=FALSE}
knitr::opts_chunk$set(echo = TRUE)
```
# Processamento dos dados

## Lendo os dados

```{r message=FALSE, warning=FALSE}
setwd("C:/Users/Leticia/Google Drive/UNIRIO/Disciplinas Ministradas/2019.2/Biologia - Biomedicina")
Titanic <- read.table("Titanic.txt", header = T)
```

## Vendo as primeiras/últimas linhas do banco e suas dimensões

```{r message=FALSE, warning=FALSE}
head(Titanic) #ver as primeiras linhas do banco
tail(Titanic) #ver as últimas linhas do banco

dim(Titanic) #ver as dimensões do banco
```

## Vendo um resumo dos dados 

```{r message=FALSE, warning=FALSE}
#ver a estrutura dos dados - 
# bom para ver se as variáveis foram lidas corretamente
str(Titanic) 

summary(Titanic) #mostra um resumo

# install.packages("summarytools")
library(summarytools)
# view(dfSummary(iris)) #para ver em uma janela a parte
dfSummary(tobacco)
```

## Removendo variáveis

```{r message=FALSE, warning=FALSE}
#colocando os nomes dos passageiros como 
# nome das linhas
rownames(Titanic) <- Titanic$Name 
Titanic$Name <- NULL
Titanic$PassengerId <- NULL
Titanic$Ticket <- NULL
Titanic$Cabin <- NULL
```

## Codificando corretamente as variáveis

```{r message=FALSE, warning=FALSE}
Titanic$Survived <- as.factor(Titanic$Survived) #de numérica para fator
Titanic$Pclass <- as.factor(Titanic$Pclass) #de numérica para fator
Titanic$Sex <- as.factor(Titanic$Sex) #de caracter para fator
Titanic$Embarked <- as.factor(Titanic$Embarked) #de caracter para fator
str(Titanic) #revendo se elas ficaram corretas
```

## Removendo categorias

```{r message=FALSE, warning=FALSE}
#removendo as linhas em que a variável Embarked possui ""
Titanic <- droplevels(Titanic[Titanic$Embarked != "",]) 
str(Titanic) #vendo se está tudo ok
```

# Estatística Descritiva Univariada

## Variável Qualitativa

Vamos avaliar a variável **Sex** como exemplo.

### Tabela de distribuição de frequências

```{r message=FALSE, warning=FALSE}
# freq(Titanic) #faria de todas as variáveis
freq(Titanic$Sex)
```

### Gráficos

```{r message=FALSE, warning=FALSE, fig.width=5, fig.height=5}
#Gráfico de barras

library(ggplot2)

ggplot(Titanic) +
 aes(x = Sex) +
 geom_bar(fill = "#0c4c8a") +
 labs(x = "Sexo", y = "Frequência", title = "Sexo dos passageiros do Titanic") +
 theme_minimal()

#Gráfico de setores
pie(table(Titanic$Sex), main = "Sexo dos passageiros do Titanic")
```

## Variável Quantitativa

### Medidas-resumo

Vamos avaliar a variável quantitativa **Age** como exemplo:

```{r message=FALSE, warning=FALSE}
# descr(Titanic)
descr(Titanic$Age)

# Mean: média   
# Std.Dev: desvio-padrão    
# Min: mínimo   
# Q1: 1o quartil     
# Median: mediana    
# Q3: 3o quartil    
# Max: máximo    
# MAD: desvio médio absoluto    
# IQR: intervalo interquartílico    
# CV: coeficiente de variação (não está multiplicado por 100)     
# Skewness: assimetria    
# SE.Skewness: erro padrão da assimetria    
# Kurtosis: curtose     
# N.Valid: número de observações válidas   
# Pct.Valid: porcentagem de observações válidas    

# Moda
# install.packages("DescTools")
library(DescTools)
Mode(Titanic$Age, na.rm = T)

# Quantis
quantile(Titanic$Age, c(.25, .50, .75), na.rm = T)
```

### Gráficos

```{r message=FALSE, warning=FALSE, fig.width=4, fig.height=4}

library(ggplot2)

# Histograma
ggplot(Titanic) +
 aes(x = Age) +
 geom_histogram(bins = 30L, fill = "#0c4c8a") +
 labs(x = "Idade", y = "Frequência", title = "Idade dos passageiros do Titanic") +
 theme_minimal()

# Gráfico de densidades
ggplot(Titanic) +
 aes(x = Age) +
 geom_density(adjust = 1L, fill = "#0c4c8a") +
 labs(x = "Idade", y = "Frequência", title = "Idade dos passageiros do Titanic") +
 theme_minimal()

# Boxplot
ggplot(Titanic) +
 aes(x = "", y = Age) +
 geom_boxplot(fill = "#0c4c8a") +
 labs(x = "Idade", y = "Frequência", title = "Idade dos passageiros do Titanic") +
 theme_minimal()

# Gráfico de violino
ggplot(Titanic) +
 aes(x = "", y = Age) +
 geom_violin(adjust = 1L, scale = "area", fill = "#0c4c8a") +
 labs(x = "Idade", y = "Frequência", title = "Idade dos passageiros do Titanic") +
 theme_minimal()
```

# Estatística Descritiva Bivariada

## Variáveis Qualitativa x Qualitativa

Vamos avaliar as variáveis **Sex** e **Survived** como exemplo.

### Tabela de distribuição de frequências

```{r message=FALSE, warning=FALSE}
#total, com estatística qui-quadrado
ctable(Titanic$Sex, Titanic$Survived, prop = "t", chisq = T) 
#perfil linha, com estatística qui-quadrado
ctable(Titanic$Sex, Titanic$Survived, prop = "r", chisq = T) 
#perfil coluna, sem estatística qui-quadrado
ctable(Titanic$Sex, Titanic$Survived, prop = "c", chisq = F) 
```

### Gráficos

```{r message=FALSE, warning=FALSE, fig.width=4, fig.height=4}
#Gráfico de barras múltiplas

library(ggplot2)

ggplot(Titanic) +
 aes(x = Survived, fill = Sex) +
 geom_bar(position = "dodge") +
 scale_fill_viridis_d(option = "viridis") +
 labs(x = "Sobreviveu", y = "Frequência", 
      title = "Sobrevivência dos passageiros segundo o sexo", fill = "Sexo") +
 theme_minimal()

#Gráfico de barras empilhadas
ggplot(Titanic) +
 aes(x = Survived, fill = Sex) +
 geom_bar(position = "fill") +
 scale_fill_viridis_d(option = "viridis") +
 labs(x = "Sobreviveu", y = "Frequência relativa", 
      title = "Sobrevivência dos passageiros segundo o sexo", fill = "Sexo") +
 theme_minimal()
```

## Variáveis Quantitativa x Quantitativa

Vamos avaliar as variáveis **Age** e **Fare** como exemplo.

### Correlação

```{r message=FALSE, warning=FALSE,}
cor(Titanic$Age, Titanic$Fare, use = "complete.obs")
```

### Gráficos

```{r message=FALSE, warning=FALSE, fig.width=4, fig.height=4}
library(ggplot2)

ggplot(Titanic) +
 aes(x = Age, y = Fare) +
 geom_point(size = 1.7, colour = "#0c4c8a") +
 geom_smooth(span = 0.75) +
 labs(x = "Idade", y = "Tarifa", title = "Tarifa paga e idade") +
 theme_minimal()
```

## Variáveis Quantitativa x Qualitativa

### Medidas-resumo

Vamos avaliar a variável quantitativa **Age** segundo o desfecho **Survived** como exemplo:

```{r message=FALSE, warning=FALSE}
with(Titanic, stby(Age, Survived, descr))
```

### Gráficos

```{r message=FALSE, warning=FALSE, fig.width=4, fig.height=4}

library(ggplot2)

# Histograma
ggplot(Titanic) +
 aes(x = Age, fill = Survived) +
 geom_histogram(bins = 30L) +
 scale_fill_hue() +
 labs(x = "Idade", y = "Frequência", 
      title = "Histograma das idades segundo o desfecho de sobrevivência", 
      fill = "Sobrevivência") +
 theme_minimal()

# Gráfico de densidades
ggplot(Titanic) +
 aes(x = Age, fill = Survived) +
 geom_density(adjust = 1L) +
 scale_fill_hue() +
 labs(x = "Idade", y = "Densidade", 
      title = "Gráfico de densidades das idades segundo o desfecho de sobrevivência", 
      fill = "Sobrevivência") +
 theme_minimal()

# Boxplot
ggplot(Titanic) +
 aes(x = "", y = Age, fill = Survived) +
 geom_boxplot() +
 scale_fill_hue() +
 labs(y = "Idade", title = "Boxplot das idades segundo o desfecho de sobrevivência", 
      fill = "Sobrevivência") +
 theme_minimal()

#Gráfico de violino
ggplot(Titanic) +
 aes(x = "", y = Age, fill = Survived) +
 geom_violin(adjust = 1L, scale = "area") +
 scale_fill_hue() +
 labs(y = "Idade", 
      title = "Gráfico de violino das idades segundo o desfecho de sobrevivência", 
      fill = "Sobrevivência") +
 theme_minimal()
```
