---
title: "Bioestatística"
author: "Prof. Leticia Raposo"
date: "2019"
output: word_document
---

```{r setup, include=FALSE}
knitr::opts_chunk$set(echo = TRUE)

```
# *Abalone* 

*Haliotis* é um gênero de moluscos gastrópodes marinhos da família *Haliotidae* e o único gênero catalogado desta família. Foi proposto por Linnaeus em 1758 e contém diversas espécies em águas costeiras de quase todo o mundo. Na gastronomia, o abalone é um molusco valorizado em países asiáticos. [Wikipédia](https://pt.wikipedia.org/wiki/Abalone)

O banco de dados disponível no arquivo *ExercicioAbalone.txt* contém 4177 observações e 9 variáveis. 
As descrições de cada variável são:

- **sexo**: M, F, e I (infantil)
- **comprimento**:	comprimento (maior medida da concha), em mm
-	**diametro**:	diâmetro (perpendicular ao comprimento), em mm
-	**altura**:	altura, em mm	
-	**peso_total**:	peso total, em gramas
-	**peso_sem_concha**:	peso sem a concha, em gramas
-	**peso_intestinal**:	peso intestinal (após sangramento), em gramas
-	**peso_concha**:	peso da concha depois de seca, em gramas
-	**aneis**: número de anéis (1: até 10 anéis, 2: mais de 10 anéis)

```{r, message=F, warning=F}
# Carregando pacotes
library(dplyr)
library(summarytools)
library(DescTools)
```


#### 1. Antes de iniciar a análise, verifique e responda:
  i. (0,5 ponto) *As variáveis foram lidas (codificadas) corretamente pelo R? Se não, faça a correta codificação.*
```{r, message=T, warning=T}
# Dica para ler os dados:
dados <- read.table("coloque_o_caminho_do_arquivo_aqui.txt", header = T)
```

  ii. (1,0 ponto) *Há dados ausentes? Se sim, em qual(is) variável(is)?*
```{r, message=T, warning=T}

```

#### 2. Para a variável *comprimento*, pede-se:
  i. (0,6 ponto) *Calcule a média aritmética, a mediana e a moda;*
  ii. (0,6 ponto) *Calcule o primeiro e o terceiro quartis e também o IQR;*
  iii. (0,8 ponto) *Calcule as medidas de dispersão (amplitude, variância, desvio-padrão e coeficiente de variação);*
```{r, message=T, warning=T}

```
  
  iv. (0,5 ponto) *Verifique se a distribuição é simétrica, assimétrica positiva ou assimétrica negativa;*
```{r, message=T, warning=T}

```
  
  v. (0,6 ponto) *Construa o histograma e o boxplot para a variável em estudo;*
```{r, message=T, warning=T}

```
  
  vi. (0,4 ponto) *É possível observar outliers para a variável analisada?* 

#### 3. Para a variável *sexo*, pede-se:
  i. (0,7 ponto) *Construa uma tabela de distribuição de frequências. Comente o resultado.*
```{r, message=T, warning=T}

```
  
  ii. (0,5 ponto) *Elabore um gráfico de barras.*
```{r, message=T, warning=T}

```
  
  
#### 4. Para as variáveis *sexo* e *aneis*, pede-se:
  i. (0,8 ponto) *Construa uma tabela de contingência com perfil linha e outra com perfil coluna.*
```{r, message=T, warning=T}

```
  
  iii. (1,0 ponto) *Contrua um gráfico com barras múltiplas e outro com barras empilhadas.*
```{r, message=T, warning=T}

```
  
  
#### 5. Para as variáveis *diametro* e *peso_concha*:
  i. (1,0 ponto) *Construa um gráfico de dispersão e avalie se há indícios de relação entre as variáveis.*
```{r, message=T, warning=T}

```
  

#### 6. (1,0 ponto) Construa boxplots para a variável *peso_intestinal*, segundo a variável *aneis*. Descreva o que é observado no gráfico.
```{r, message=T, warning=T}

```


**DESAFIO!** (Bônus de 1,0 ponto) Construa um gráfico não ensinado em sala de aula utilizando alguma(s) variável(is) do banco de dados. Explique o que o gráfico mostra.
