---
title: "Aula de R - Dados Titanic"
author: "Letícia Raposo"
date: "6 de setembro de 2019"
output: word_document
---

```{r setup, include=FALSE}
knitr::opts_chunk$set(echo = TRUE)
```

Este conjunto de dados fornece informações sobre o destino dos passageiros na viagem inaugural fatal do transatlântico 'Titanic', resumidos de acordo com o status econômico (classe), sexo, idade e sobrevivência.

## Preparando os dados

Nesta primeira parte, vamos ler os dados e prepará-los para serem analisados. 

### Carregando os pacotes necessários

```{r, warning=FALSE, message=FALSE}
library(dplyr)
library(ggplot2)
library(summarytools)
library(DescTools)
# Esses pacotes já devem estar instalados no computador. Se não estiverem, use a aba "Packages" no quadro inferior à direita.
```

### Definindo o diretório

```{r, warning=FALSE, message=FALSE}
getwd() # Essa função informa o diretório atual
setwd("C:/Users/Leticia/Google Drive/UNIRIO/Disciplinas Ministradas/2019.2/Ciências Ambientais - Biológicas - da Natureza") # Essa função define o diretório
```

### Lendo os dados

```{r, warning=FALSE, message=FALSE}
# A função read.table() lê arquivos no formato .txt.
dados <- read.table("C:/Users/Leticia/Google Drive/UNIRIO/Disciplinas Ministradas/2019.2/Ciências Ambientais - Biológicas - da Natureza/Titanic.txt")

# Dimensão dos dados
dim(dados)

# Estrutura dos dados
str(dados)
```

### Excluindo variáveis

```{r, warning=FALSE, message=FALSE}
# Para excluir uma variável, basta atribuírmos NULL a ela.
dados$PassengerId <- NULL
dados$Ticket <- NULL
dados$Cabin <- NULL
```

### Atribuindo nome às linhas

```{r, warning=FALSE, message=FALSE}
# Nesta etapa estamos atribuindo a variável Name como nome das linhas e depois excluindo-a.
row.names(dados) <- dados$Name
dados$Name <- NULL
```

### Convertendo algumas variáveis para fator

```{r, warning=FALSE, message=FALSE}
dados$Survived <- as.factor(dados$Survived)
dados$Pclass <- as.factor(dados$Pclass)
```

### Resumo dos dados

```{r}
# Essa função apresenta um resumo inicial dos dados. Podemos observar a presença de valores ausentes (NA) na variável Age.
summary(dados)
```

# Estatística Descritiva

## Univariada

### Qualitativa

Vamos utilizar a variável Sex como exemplo.

#### Tabela de distribuição de frequências

```{r, warning=FALSE, message=FALSE}
library(summarytools)

# A função freq cria uma tabela de distribuição de frequências
freq(dados$Sex)
freq(dados) # Para todas as variáveis qualitativas e quantitativa discreta
```

#### Gráfico de Barras

```{r, warning=FALSE, message=FALSE}
dados <- dados %>%
 filter(!(Embarked %in% ""))

library(ggplot2)

ggplot(dados) +
 aes(x = Sex) +
 geom_bar(fill = "#6a51a3") +
 labs(x = "Sexo", y = "Frequência", title = "Distribuição da variável Sexo", subtitle = "Passageiros do Titanic", caption = "Dados de 1912") +
 coord_flip()
```

### Quantitativa

Vamos utilizar a variável Age como exemplo.

#### Medidas-resumo

```{r, warning=FALSE, message=FALSE}
descr(dados$Age) # Essa função calcula quase todas as medidas-resumo de variáveis quantitativas

library(DescTools)
Mode(dados$Age, na.rm = T) # moda

# Caso não tenha o pacote summarytools, pode-se utilizar os comandos abaixo:
mean(dados$Age, na.rm = T) # média
median(dados$Age, na.rm = T) # mediana
sd(dados$Age, na.rm = T) # desvio-padrão
var(dados$Age, na.rm = T) # variância
quantile(dados$Age, na.rm = T) # quartis
IQR(dados$Age, na.rm = T) # IQR
sd(dados$Age, na.rm = T)/mean(dados$Age, na.rm = T)*100 # CV
```

#### Boxplot, Histograma e Densidade

```{r, warning=FALSE, message=FALSE}
dados <- dados %>%
 filter(!(Embarked %in% ""))

library(ggplot2)

ggplot(dados) +
 aes(x = "", y = Age) +
 geom_boxplot(fill = "#f0f921") +
 labs(x = "", y = "Idade", title = "Distribuição da variável Idade", subtitle = "Passageiros do Titanic", caption = "Dados de 1912") +
 theme_minimal()

dados <- dados %>%
 filter(!(Embarked %in% ""))

ggplot(dados) +
 aes(x = Age) +
 geom_histogram(bins = 30L, fill = "#f0f921") +
 labs(x = "Idade", y = "Frequência", title = "Distribuição da variável Idade", subtitle = "Passageiros do Titanic", caption = "Dados de 1912") +
 theme_minimal()

dados <- dados %>%
 filter(!(Embarked %in% ""))

ggplot(dados) +
 aes(x = Age) +
 geom_density(adjust = 1L, fill = "#f0f921") +
 labs(x = "Idade", y = "Densidade", title = "Distribuição da variável Idade", subtitle = "Passageiros do Titanic", caption = "Dados de 1912") +
 theme_minimal()
```

## Bivariada

### Qualitativa x Qualitativa

Vamos utilizar as variáveis Sex e Survived como exemplo.

#### Tabelas de Contingência

```{r, warning=FALSE, message=FALSE}
ctable(dados$Sex, dados$Survived, prop = "r") # Perfil linha
ctable(dados$Sex, dados$Survived, prop = "c") # Perfil coluna
```

#### Gráficos de Barras Múltiplas e Empilhadas

```{r, warning=FALSE, message=FALSE}
dados <- dados %>%
 filter(!(Embarked %in% ""))

library(ggplot2)

ggplot(dados) +
 aes(x = Sex, fill = Survived) +
 geom_bar(position = "dodge") +
 labs(x = "Sexo", y = "Frequência", title = "Distribuição da variável Sexo segundo o desfecho de sobrevivência", subtitle = "Passageiros do Titanic", caption = "Dados de 1912") +
 theme_minimal()
dados <- dados %>%
 filter(!(Embarked %in% ""))

ggplot(dados) +
 aes(x = Sex, fill = Survived) +
 geom_bar(position = "fill") +
 labs(x = "Sexo", y = "Frequência", title = "Distribuição da variável Sexo segundo o desfecho de sobrevivência", subtitle = "Passageiros do Titanic", caption = "Dados de 1912") +
 theme_minimal()
```

### Quantitativa x Quantitativa

Vamos utilizar as variáveis Age e Fare como exemplo.

#### Gráfico de Dispersão

```{r, warning=FALSE, message=FALSE}
dados <- dados %>%
 filter(!(Embarked %in% ""))

library(ggplot2)

ggplot(dados) +
 aes(x = Age, y = Fare) +
 geom_point(size = 1L, colour = "#0c4c8a") +
 geom_smooth(span = 0.75) +
 labs(x = "Idade", y = "Tarifa", title = "Relação das variáveis Idade e Tarifa", subtitle = "Passageiros do Titanic", caption = "Dados de 1912") +
 theme_minimal()
```

### Quantitativa x Qualitativa

Vamos utilizar as variáveis Age e Survived como exemplo.

#### Medidas-resumo

```{r, warning=FALSE, message=FALSE}
with(dados, stby(Age, Survived, descr))
```

#### Boxplot, Histograma e Densidade

```{r, warning=FALSE, message=FALSE}

library(ggplot2)

ggplot(dados) +
 aes(x = "", y = Age, fill = Survived) +
 geom_boxplot() +
 scale_fill_hue() +
 labs(x = " ", y = "Idade", title = "Distribuição da idade segundo o desfecho de sobrevivência", subtitle = "Passageiros do Titanic", caption = "Dados de 1912", fill = "Sobrevivência") +
 theme_minimal()

ggplot(dados) +
 aes(x = Age, fill = Survived) +
 geom_histogram(bins = 30L) +
 scale_fill_hue() +
 labs(x = "Idade", y = "Frequência", title = "Distribuição da idade segundo o desfecho de sobrevivência", subtitle = "Passageiros do Titanic", caption = "Dados de 1912", fill = "Sobrevivência") +
 theme_minimal()

ggplot(dados) +
 aes(x = Age, fill = Survived) +
 geom_density(adjust = 1L) +
 scale_fill_hue() +
 labs(x = "Idade", y = "Densidade", title = "Distribuição da idade segundo o desfecho de sobrevivência", subtitle = "Passageiros do Titanic", caption = "Dados de 1912", fill = "Sobrevivência") +
 theme_minimal()
```

