---
title: "Métodos Contraceptivos"
author: "Letícia"
date: "20 de setembro de 2019"
output: html_document
---

```{r setup, include=FALSE}
knitr::opts_chunk$set(echo = TRUE)
```

# Conjunto de dados de escolha do método contraceptivo

Esse conjunto de dados é um subconjunto da Pesquisa Nacional de Prevalência de Contraceptivos da Indonésia em 1987. As amostras são mulheres casadas que não estavam grávidas ou não sabem se estavam no momento da entrevista. 

Retirado de: https://archive.ics.uci.edu/ml/datasets/Contraceptive+Method+Choice

1. Idade da esposa (numérica)
2. Educação da esposa (categórica) 1 = baixa, 2, 3, 4 = alta
3. Educação do marido (categórica) 1 = baixa, 2, 3, 4 = alta
4. Número de filhos já nascidos (numérica)
5. Religião da esposa (binária) 0 = Não-Islã, 1 = Islã
6. A esposa está trabalhando agora? (binária) 0 = Sim, 1 = Não
7. Ocupação do marido (categórica) 1, 2, 3, 4
8. Índice de padrão de vida (categórica) 1 = baixo, 2, 3, 4 = alto
9. Exposição à mídia (binária) 0 = Sim, 1 = Não
10. Método contraceptivo usado (categórica) 1 = Não usa, 2 = Longo prazo, 3 = Curto prazo

```{r}
# install.packages("readxl")
library(readxl)
dados <- read_excel("C:/Users/Leticia/Google Drive/UNIRIO/Disciplinas Ministradas/2019.2/Ciências Ambientais - Biológicas - da Natureza/EscolhaMetodoContraceptivo.xlsx")
str(dados)

# Transformando para fator
dados$EducacaoEsposa <- as.factor(dados$EducacaoEsposa)
dados$EducacaoMarido <- as.factor(dados$EducacaoMarido)
dados$ReligiaoEsposa <- as.factor(dados$ReligiaoEsposa)
dados$EsposaTrabalha <- as.factor(dados$EsposaTrabalha)
dados$OcupacaoMarido <- as.factor(dados$OcupacaoMarido)
dados$PadraoVida <- as.factor(dados$PadraoVida)
dados$ExposicaoMidia <- as.factor(dados$ExposicaoMidia)
dados$MetodoContraceptivo <- as.factor(dados$MetodoContraceptivo)

# Vendo se tem dados ausentes
summary(dados)
```

# Hipóteses

1. Será que o número de filhos (quantitativa) está relacionado com a religião da mulher (qualitativa)?
2. Será que a ocupação do marido (qualitativa) está relacionada com o padrão de vida (qualitativa)?
3. Será que o número de filhos (quantitativa) está relacionado com padrão de vida (qualitativa)?
4. Será que o uso de métodos contraceptivos (qualitativa) está relacionado com a educação da mulher (qualitativa)?
5. Será que a idade da esposa (quantitativa) está relacionada com o número de filhos (quantitativa)?
6. Será que a exposição à mídia (qualitativa) está relacionada com o uso de métodos contraceptivos (qualitativa)?

# Número de filhos X Religião da mulher

```{r}

levels(dados$ReligiaoEsposa) <- c("Não-Islã", "Islã")

library(ggplot2)

ggplot(dados) +
 aes(x = "", y = NumeroFilhos, fill = ReligiaoEsposa) +
 geom_boxplot() +
 scale_fill_hue() +
 labs(x = " ", y = "Número de Filhos", fill = "Religião da Esposa") +
 theme_minimal()
```

# Ocupação do marido x Padrão de vida

```{r}
library(ggplot2)

ggplot(dados) +
 aes(x = PadraoVida, fill = OcupacaoMarido) +
 geom_bar(position = "fill") +
 scale_fill_hue() +
 theme_minimal()
```

